臺灣高等法院臺南分院民事裁定
111年度抗字第69號
抗  告  人  吳采鴦
上列抗告人因與相對人玉興建設股份有限公司間分割共有物事件
，對於民國111年4月14日臺灣嘉義地方法院110年度訴字第640號
所為裁定提起抗告，本院裁定如下： 
    主      文
抗告駁回。
抗告訴訟費用由抗告人負擔。
    理      由
一、抗告意旨略以：
  ㈠抗告人於民國110年6月29日提起合併分割共有物案前，何美
    慧、吳宗欣、陳金鶯、黃宇閎等4人（下稱何美慧等4人），
    於110年4月29日以臺南東寧路郵局存證號碼000084號函，表
    示共有坐落嘉義縣太保市○○段0000、0000-0、0000-0、0000
    -0、0000-0、0000-0、0000-0等地號土地（下稱系爭土地）
    及地上物，何美慧等4人持分部分土地面積約232.06坪，將
    以每坪新臺幣（下同）104,200元出售予玉興建設股份有限
    公司（下稱玉興公司），請抗告人於文到10日内盡速告知依
    同條件主張優先購買權。抗告人與吳家溱、吳晉同（下稱抗
    告人等3人）於110年4月30日收到上開存證信函，而以110年
    5月7日臺南成功路存證號碼000830號函、110年5月10日臺南
    成功路存證號碼000845號函送達何美慧等4人，表示系爭土
    地全部共有467.359坪，何美慧等4人持分土地面積約232.06
    坪，沒有權利出賣共有之全部土地，及何美慧等4人出售共
    有系爭0000、0000-0、0000-0等地號土地之持分，抗告人等
    3人依法行使共有人優先購買權，係指0000地號土地（即何
    美慧、陳金鶯、黃宇閎共有4.9坪，約510,580元）、0000-0
    地號土地（即陳金鶯、吳宗欣共有7.48坪，即779,416元）
    、0000-0地號土地（即陳金鶯、吳宗欣共有0.66坪，約68,7
    72元）、0000-0地號土地（即何美慧、陳金鶯、黃宇閎共有
    31.21坪，約3,252,082元），上開土地共44.25坪，計4,610
    ,850元。其餘0000-0、0000-0等地號土地，與何美慧等4人
    土地共有物分割。暨抗告人等3人於110年5月10日以臺南成
    功路存證號碼000845號函，表示針對110年4月29日臺南東寧
    路郵局存證號碼000084號函，無附表證明其契約書之事實，
    請於文到30日内盡速通知其實虛（原證1)。上開事實，何美
    慧等4人與玉興公司早於110年4月29日前，在內政部不動產
    交易實價完成交易後已登入，再假借共有人出賣其應有部分
    時，他共有人得以同一價格共同或單獨優先承購，欲強制提
    存全部系爭土地，非真正通知行使共有人優先承購權。因未
    先通知抗告人等3人，顯然系爭土地何美慧等4人持分部分與
    玉興公司間買賣無效。
  ㈡抗告人對於臺灣嘉義地方法院（下稱嘉義地院）110年度訴聲
    字第9號裁定提起抗告，經本院廢棄發回，嘉義地院已更為
    裁定。
  ㈢何美慧等4人於110年7月16日與玉興公司間買賣洵非合法登記
    ，致使公務員登載不實，顯然玉興公司非合法系爭土地登記
    所有權人。玉興公司為聲明承受訴訟事洵非合法，非正當合
    法之所有權人等語。
二、經查：
　㈠按訴訟繫屬中為訴訟標的之法律關係，雖移轉於第三人，於
    訴訟無影響。前項情形，第三人經兩造同意，得聲請代移轉
    之當事人承當訴訟；僅他造不同意者，移轉之當事人或第三
    人得聲請法院以裁定許第三人承當訴訟。民事訴訟法第254
    條第1、2項定有明文。
　㈡查玉興公司已於本案繫屬（110年6月25日）後之110年7月21
    日登記取得系爭土地之應有部分等情，有土地登記第一類謄
    本（原審卷一第219-245頁）、土地所有權狀影本（原審卷
    二第131-143頁）在卷可稽，堪予認定。
　㈢抗告人雖主張何美慧等4人與玉興公司早於110年4月29日前，
    在內政部不動產交易實價完成交易後已登入，非真正通知共
    有人行使優先承購權，因未先通知抗告人等3人，何美慧等4
    人與玉興公司間買賣無效，玉興公司非正當合法所有權人云
    云，惟按土地法第34條之1第4項並未如同法第104條第2項後
    段設有出賣人未通知優先購買權人而與第三人訂立買賣契約
    者，其契約不得對抗優先購買權人之明文，故土地法第34條
    之1第4項規定之優先承購權僅具債權效力。優先承購權人於
    他共有人出賣其應有部分予第三人時，固得行使優先承購權
    而與該共有人訂立同樣條件之買賣契約，然倘該共有人本於
    其與第三人之買賣契約而將出售之應有部分移轉登記予第三
    人，優先承購權人不得主張該買賣為無效而塗銷其移轉登記
    （最高法院109年度台上大字第2169號裁定參照），是不論
    抗告人前開主張是否為真，何美慧等4人既已將出售之應有
    部分移轉登記予玉興公司，依前開說明，抗告人不得主張何
    美慧等4人與玉興公司間就系爭土地應有部分之買賣無效。
　㈣綜上，玉興公司於本案訴訟繫屬中既因部分共有人之移轉而
    為系爭土地之共有人，其聲請承當訴訟，於法並無不合，應
    予准許。原審裁定准由玉興公司為何美慧等4人之承當訴訟
    人，於法並無違誤。抗告人仍執前詞指摘原審裁定不當，求
    予廢棄改判，為無理由，應予駁回。
三、據上論結，本件抗告為無理由，爰裁定如主文。
中　　華　　民　　國　　111 　年　　6 　　月　　24　　日
                  民事第二庭    審判長法  官  吳上康

                                      法  官  李素靖

                                      法  官  林育幟
上為正本係照原本作成。
本裁定除以適用法規顯有錯誤為理由外，不得再抗告。如提再抗
告，應於收受送達後十日內向本院提出再抗告狀（須附繕本），
並繳納再抗告費新臺幣一千元。
提起再抗告應委任律師或具有律師資格之人之委任狀；委任有律
師資格者，另應附具律師資格證書及釋明委任人與受任人有民事
訴訟法第466條之1第1項但書或第2項所定關係之釋明文書影本。
中　　華　　民　　國　　111 　年　　6 　　月　　24　　日

                                      書記官  羅珮寧

【附註】
民事訴訟法第495條之1第2項準用同法第466條之1第1、2項規定
：
⑴對於第二審判決上訴，上訴人應委任律師為訴訟代理人。但上
  訴人或其法定代理人具有律師資格者，不在此限。
⑵上訴人之配偶、三親等內之血親、二親等內之姻親，或上訴人
  為法人、中央或地方機關時，其所屬專任人員具有律師資格並
  經法院認為適當者，亦得為第三審訴訟代理人。
民事訴訟法第466條之2第1項：
  上訴人無資力委任訴訟代理人者，得依訴訟救助之規定，聲請
第三審法院為之選任律師為其訴訟代理人。